臺灣高等法院臺中分院民事裁定
111年度抗字第262號
抗  告  人  白瑞秋

相  對  人  國泰世華商業銀行股份有限公司

法定代理人  郭明鑑
代  理  人  陳冠豪
上列抗告人與相對人間聲明異議(假扣押)事件，對於民國111年5
月19日臺灣臺中地方法院111年度全事聲字第19號裁定，提起抗
告，本院裁定如下：
    主  文
一、抗告駁回。
二、抗告程序費用由抗告人負擔。
    理  由
一、抗告意旨略以：相對人僅曾對主債務人之財產為強制執行，
    並取得及換發債權憑證，從未對抗告人之財產為強制執行。
    嗣相對人發現抗告人名下有不動產，始於民國109年8月19日
    聲請強制執行（查封）。在此之前，相對人從未對抗告人之
    財產為強制執行。故原裁定就此部分所為認定，與事實不符
    。抗告人名下不動產係於民國103年3月21日取得，並非如原
    裁定所認「係在經假扣押執行後，方取得之新增財產」。至
    上開房屋固有設定新臺幣（下同）950萬元最高限額抵押權
    ，但原審並未調查上開房屋之價值，如何認定上開房屋拍賣
    後所得價金，清償該抵押權債務後，應所剩無幾？自不能僅
    以該最高限額抵押權之設定，即謂抗告人有浪費財產，增加
    負擔或就其財產為不利益之處分，而將達於無資力之情形等
    脫避債務之情事。況抗告人並未與相對人簽立任何保證契約
    ，且抗告人有陸續增加資產，並無脫產之必要。綜上，因原
    裁定有不附理由之違誤，且所載理由與事實不符，爰依法提
    起抗告，請求廢棄原裁定及原法院司法事務官之處分，並駁
    回相對人之假扣押聲請。
二、相對人則以：其已具狀陳明假扣押之原因及事實，並提出借
    據、支付命令暨確定證明書、債權憑證、民事裁定等，憑以
    釋明。是原裁定並無違誤，請駁回抗告等語置辯。
三、按債權人聲請假扣押，就假扣押之原因，絲毫未提出能即時
    調查之證據以釋明者，固應駁回其聲請，惟如經釋明而有不
    足，法院仍得命提供擔保以補其釋明之不足，准為假扣押，
    此觀民事訴訟法第526條第1項、第2項之規定自明。所謂假
    扣押之原因，依同法第523條第1項規定，係指有日後不能強
    制執行或甚難強制執行之虞而言，其情形自不以債務人浪費
    財產、增加負擔或就其財產為不利益之處分，將達於無資力
    之狀態，或債務人移住遠地、逃匿無蹤或隱匿財產為限，倘
    債務人現存既有財產與債權人之債權相差懸殊，將無法或不
    足清償該債權，且債務人亦無意清償，則債務人日後變動財
    產之可能性無法排除，為確保債權之滿足，可認其日後有不
    能強制執行或甚難執行之虞，債權人就此如已為相當之釋明
    ，即難謂其就假扣押之原因全未釋明，或供擔保無法補釋明
    之不足（參最高法院111年度台抗字第135號民事裁定）。次
    按證明與釋明在構成法院之心證上程度未盡相同，所謂證明
    者，係指當事人提出之證據方法，足使法院產生堅強之心證
    ，可以完全確信其主張為真實而言，與釋明為當事人提出之
    證據未能使法院達於確信之程度，僅在使法院得薄弱之心證
    ，信其事實上之主張大概為如此者有間，二者非性質上之區
    別，乃分量上之不同。是依當事人之陳述及提出之相關證據
    ，倘可使法院得薄弱之心證，信其事實上之主張大概為如此
    者，自不得謂為未釋明（參最高法院111年度台抗字第309號
    民事裁定）。又按假扣押為保全程序，而非確定私權之訴訟
    程序。債權人固應釋明請求及假扣押之原因，但其本案債權
    是否確實存在，則非保全程序所應為實體上之審認判斷（參
    最高法院110年度台抗字第1263號民事裁定）。
四、查：
  ㈠依上開說明意旨，所謂假扣押之原因，係指有日後不能強制
    執行或甚難執行之虞；其情形自「不」以債務人浪費財產，
    增加負擔或就其財產為不利益之處分，將達於無資力之狀態
    ，或債務人移住遠處、逃匿無蹤或隱匿財產為限。準此，相
    對人既已於其聲請狀（參原法院111年度司裁全字第374號卷
    7、8頁）內，陳明其聲請假扣押之原因及事實，並提出借據
    、支付命令暨確定證明書、債權憑證、民事裁定（參原法院
    111年度司裁全字第374號卷11-24頁）為釋明，已可使法院
    得薄弱之心證，信相對人事實上之主張大概為如此，自不得
    謂為其並未釋明。至相對人所為釋明固有不足，惟其既已陳
    明願供擔保，則原法院司法事務官依民事訴訟法第526條第2
    項規定，酌定相當之擔保（即200萬元或等值之中央政府建
    設公債），裁准於相對人為抗告人供擔保後，得對抗告人之
    財產，在600萬元之範圍內，予以假扣押。抗告人以600萬元
    為相對人供擔保或提存後，得免為或撤銷假扣押，經核於法
    尚無違誤。至相對人對抗告人之本案債權是否確實存在，並
    非假扣押程序所能審究。
　㈡基上所述，原裁定駁回抗告人之異議所憑之理由，縱有未洽
    ，惟其惟結論仍屬正當。是抗告人徒執前詞，提起抗告，求
    為廢棄原裁定及原法院司法事務官所為之處分，為無理由，
    應予駁回。
五、據上論結，本件抗告為無理由，裁定如主文。　　
中　　華　　民　　國　　111 　年　　7 　　月　　22　　日
                  民事第七庭  審判長法　官  王  銘
                                    法　官  張國華
                                    法　官  唐敏寶
正本係照原本作成。
再為抗告應以適用法規顯有錯誤為理由。
如提起再抗告者應於裁定送達後10日內向本院提出抗告理由狀（
須按照他造人數附具繕本）並繳納抗告裁判費新台幣1000元，同
時委任律師或具有律師資格之關係人為代理人。因疫情而遲誤不
變期間，得向法院聲請回復原狀。
                                    書記官  劉恒宏

中　　華　　民　　國　　111 　年　　7 　　月　　22　　日